臺灣板橋地方法院刑事判決　　　　　　 100年度訴字第2485號
公　訴　人　臺灣板橋地方法院檢察署檢察官
被　　　告　彭文龍
選任辯護人　黃銀河律師
上列被告因妨害自由等案件，經檢察官提起公訴（99年度偵字第
30486、30729號），本院依簡式審判程序審理後，判決如下：
    主    文
彭文龍犯剝奪他人行動自由罪，累犯，處有期徒刑伍月；又犯恐
嚇取財罪，累犯，處有期徒刑玖月；又犯恐嚇危害安全罪，累犯
，處有期徒刑月；又共同犯恐嚇危害安全罪，累犯，處有期徒
刑肆月。應執行有期徒刑壹年伍月。
    事    實
一、彭文龍前因違反槍砲彈藥刀械管制條例、妨害自由案件，經
    臺灣高等法院以92年度上更一字第532 號判決分別判處有期
    徒刑6 年6 月（另併科罰金新臺幣30萬元）、1 年確定，嗣
    由同院以96年度聲減字第251 號裁定將前揭有期徒刑1 年之
    刑期減為有期徒刑6 月後，再與前揭有期徒刑6 年6 月之刑
    期合併定應執行有期徒刑6 年10月確定，經入監執行前揭刑
    期，而於民國97年4 月21日縮短刑期假釋出監並付保護管束
    （另接續執行罰金易服勞役180 日），甫於98年1 月2 日保
    護管束期滿，假釋未經撤銷而視為徒刑執行完畢。
二、詎彭文龍仍不知悔改，分別為下列行為：
（一）彭文龍因得知潘建宏遭不明女性外勞「A 君」（真實姓名
      年籍不詳，現行方不明）檢舉非法雇用外勞，受有營業損
      失乙事，遂透過吳寶樹引介，接受潘建宏委託代向A 君求
      償，而於99年1 月3 日某時許，彭文龍在桃園縣桃園市某
      小吃店內尋得A 君後，即由A 君自願一同至彭文龍位在新
      北市三峽區（即臺北縣三峽鎮，臺北縣各鄉鎮市於99年12
      月25日改制更名）中山路307 號5 樓之租屋處談判。然於
      談判期間，彭文龍為逼迫A 君提出滿意之解決方案，竟基
      於剝奪他人行動自由之犯意聯絡，手持斧頭、瓦斯噴槍等
      物，並出言向A 君恫稱：「你要說實話，不然我也沒辦法
      處理」、「除非錢拿出來，不然不能離開」等語，致A 君
      心生畏懼，不敢離開該處，而以此非法方法剝奪A 君之行
      動自由。嗣彭文龍見A 君遲無法提出解決方案，始於翌日
      （即4 日）上午8 時許同意A 君離去。
（二）彭文龍因自認處理A 君乙事已支出相當之人力與費用，明
      知未其與A 君達成協議，潘建宏亦未獲有任何補償或利益
      ，竟意圖為自己不法所有，透過吳寶樹向潘建宏索討酬金
      新臺幣（下同）1 百萬元，並要求潘建宏於99年1 月4 日
      與吳寶樹共同至上址租屋處，期間彭文龍即以具恐嚇性質
      之言行要求潘建宏脫下手上鑽戒1 只，致使潘建宏心生畏
      懼，自行將該鑽戒取下交予彭文龍據為己有得逞。嗣潘建
      宏離開彭文龍租屋處後，為求息事寧人，旋於99年1 月7
      日中午，自願在址設新北市○○區○○路65號之「金魚園
      」餐廳宴請彭文龍及其友人，彭文龍遂邀集不知情之邱俊
      明、李筱勛、吳秉璿及多名不明人士一同前往，席間彭文
      龍續與潘建宏談及1 百萬報酬之事，因未獲潘建宏任何承
      諾，彭文龍竟承前意圖為自己不法所有之犯意，接續以隨
      身攜帶之小刀插在桌面，並向潘建宏恫稱：「我動用了這
      麼多人力與資源，不會吃這頓飯就算了」、「這筆工錢沒
      拿出來，事情絕不罷休」等語後即率眾離去，致使潘建宏
      心生畏懼，惟事後潘建宏未再交付其他財物予彭文龍。
（三）另彭文龍為協助友人阮氏秋春順利處理其亡夫之遺產糾紛
      ，於99年3 月28日，夥同不知情之李筱勛及多名不明人士
      一起前往臺北市○○區○○街51號，由彭文龍要求承租該
      址房屋設立「法主宮」之陳正男應重新與阮氏秋春簽訂房
      屋租約，並支付押金5 萬元予阮氏秋春。詎彭文龍於談判
      期間，竟基於恐嚇危害安全之犯意，出言向陳正男恫稱：
      「你是拜什麼神，我乾脆幫你將神明都請出去好了」等語
      ，使陳正男聽聞後心生畏懼，致生危害於其自由及財產安
      全。
（四）再彭文龍接受真實姓名不詳綽號「志偉」成年男子委託，
      於99年10月11日下午6 時許，與「志偉」及不知情之邱俊
      明、李筱勛、葉奕劭等人一起前往新北市○○區○○路1
      段292 巷12弄15號，與王瑋婷男友（真實姓名年籍不詳）
      協商債務解決問題。詎彭文龍於談判期間見王瑋婷男友多
      方推諉，竟與「志偉」基於恐嚇危害安全之犯意聯絡，由
      彭文龍出言向向王瑋婷男友恫稱：「如果你把我們裝瘋子
      一樣，就是討打，不信你試試看」等語，使王瑋婷男友聽
      聞後心生畏懼，致生危害於其身體安全，並當場將2 萬元
      債款償還予「志偉」。
（五）嗣經警獲報循線追查，而於99年11月22日上午7 時45分許
      ，持本院搜索票在新北市○○區○○路1 段108 巷19號7
      樓查扣前揭鑽戒1 只（業經潘建宏領回），始悉上情。
三、案經臺北市政府警察局中山分局移請臺灣板橋地方法院檢察
    署檢察官偵查後提起公訴。
    理    由
一、本案被告彭文龍所犯均係死刑、無期徒刑、最輕本刑為3 年
    以上有期徒刑以外之罪，其於準備程序中就被訴事實皆為有
    罪之陳述，經本院告知簡式審判程序之旨，並聽取公訴人、
    被告及辯護人之意見後，經合議庭裁定由受命法官獨任進行
    簡式審判程序審理，合先敘明。
二、上揭犯罪事實，業據被告彭文龍於本院準備程序中及審理時
    均坦承不諱，核與證人即被害人陳正男、證人吳秉璿於檢察
    官訊問時；證人即被害人潘建宏、證人吳寶樹、李筱勛、邱
    俊明、葉奕劭、阮氏秋春、A4（真實姓名及年籍詳卷）、洪
    壯豪於警詢及檢察官訊問時所為之證述皆相合，並有搜索扣
    押筆錄暨扣押物品目錄表1 份（見臺灣板橋地方法院檢察署
    99年度偵字第30729 號卷一第359 至361 頁）及贓物認領保
    管單1 紙（見臺灣板橋地方法院檢察署99年度偵字第30729
    號卷二第61頁）附卷可稽，足以佐證被告自白與事實相符，
    堪以採信。本案事證明確，被告犯行均洵堪認定，應依法論
    科。
三、核被告彭文龍就上揭事實欄二、（一）所為，係犯刑法第30
    2 條第1 項之剝奪他人行動自由罪。被告就上揭事實欄二、
    （二）所為，則係犯刑法第346 條第1 項之恐嚇取財罪，又
    被告係基於單一意圖為自己不法所有之犯意（即要求被害人
    潘建宏無故支付1 百萬元報酬），於密接時間內對被害人潘
    建宏反覆實施恐嚇取財等舉，其所侵害之法益相同，當屬接
    續犯而應僅論以一罪，就此公訴意旨就被告於99年1 月4 日
    所為認構成恐嚇取財既遂；就99年1 月7 日所為復認被告尚
    構成恐嚇取財未遂，而請求本院就前揭犯罪事實予以分論併
    罰云云，顯有誤會，附此敘明。核被告就上揭事實欄二、（
    三）、（四）所為，均係犯刑法第305 條之恐嚇危害安全罪
    ，被告與真實姓名不詳綽號「志偉」成年男子，就前揭事實
    欄二、（四）所示恐嚇危害安全犯行，彼此間有犯意聯絡及
    行為分擔，應論以共同正犯，另起訴書就前揭事實欄二、（
    四）部分，原雖請求本院論以刑法第346 條第1 項恐嚇取財
    犯行，惟此部分業經公訴檢察官當庭陳明因被告係受「志偉
    」委託處理協商債務，且依卷內證據資料尚難認該債務不存
    在，從而被告應無不法所有意圖等情，遂同意減縮犯罪事實
    併請求改以刑法第305 條罪責論處，並經被告及辯護人表示
    認罪在案，是本院就此部分自無須再變更起訴法條即得予以
    審究，併此敘明。查被告前有如事實欄一所載之刑案前科紀
    錄及徒刑執行情形，有臺灣高等法院被告前案紀錄表1 份在
    卷可按，其於有期徒刑執行完畢5 年內故意再犯本案有期徒
    刑以上之前揭各罪，依刑法第47條第1 項規定均成立累犯，
    並皆應加重其刑。再被告所為前揭剝奪他人行動自由、恐嚇
    取財及2 次恐嚇危害安全犯行間，犯意各別，行為互殊，侵
    害法益亦均不相同，皆應予分論併罰。爰審酌被告各犯罪動
    機、目的、手段及所生危害程度，暨其於犯後尚知坦認全部
    犯行等一切情狀，分別量處如主文所示之刑，並定其應執行
    之刑，以資懲儆。至被告為前揭剝奪他人行動自由、恐嚇取
    財犯行所分別持用之斧頭、瓦斯噴槍及小刀等物均未扣案，
    而其於本院審理時，供稱：現在都沒有這些東西了等語明確
    ，查被告既已坦承本案各犯行不諱，衡情應無就此再特意為
    虛偽陳述之必要，而遍查卷內同無足認被告前揭所言與事實
    不符之其他積極證據，而上開物品經核復非屬違禁物或本院
    應義務沒收之物，故為免造成執行困難，爰均不予宣告沒收
    ，末此敘明。
據上論斷，應依刑事訴訟法第273 條之1 第1 項、第299 條第1
項前段，刑法第28條、第302 條第1 項、第305 條、第346 條第
1 項、第47條第1 項、第51條第5 款，刑法施行法第1 條之1 ，
判決如主文。
本案經檢察官蔡景聖到庭執行職務。
中    華    民    國   100    年    12    月    9     日
                  刑事第八庭  法  官  張 兆 光
上列正本證明與原本無異。
如不服本判決，應於判決送達後10日內敘明上訴理由，向本院提
出上訴狀 (應附繕本) ，上訴於臺灣高等法院。其未敘述上訴理
由者，應於上訴期間屆滿後20日內向本院補提理由書「切勿逕送
上級法院」。
                              書記官  曹 秋 冬
中    華    民    國   100    年    12    月    9     日
附錄本案論罪科刑法條：
刑法第302 條第1 項
私行拘禁或以其他非法方法，剝奪人之行動自由者，處5 年以下
有期徒刑、拘役或3 百元以下罰金。
刑法第305 條
以加害生命、身體、自由、名譽、財產之事，恐嚇他人致生危害
於安全者，處2 年以下有期徒刑、拘役或300 元以下罰金。
刑法第346 條第1 項
意圖為自己或第三人不法之所有，以恐嚇使人將本人或第三人之
物交付者，處6 月以上5 年以下有期徒刑，得併科1 千元以下罰
金。